【裁判字號】    92,上易,449
【裁判日期】    920424
【裁判案由】    妨害自由等
【裁判全文】
臺灣高等法院刑事判決                            九十二年度上易字第四四九號
    上  訴  人  臺灣臺北地方法院檢察署檢察官
    被      告  甲○○
右上訴人因被告妨害自由等案件，不服臺灣臺北地方法院九十年度易字第一四九七號
，中華民國九十二年一月十日第一審判決（起訴案號：臺灣臺北地方法院檢察署九十
年度偵字第九二九七號），提起上訴，本院判決如左：
    主  文
原判決撤銷。
甲○○以強暴、脅迫妨害人行使權利，處拘役伍拾玖日，如易科罰金，以參佰元折算
壹日。緩刑貳年。
    事  實
一、甲○○為台北縣新店市黎明清境社區管理委員會所轄警衛隊隊長，因該社區管理
    委員會主任委員乙○○於民國（下同）九十年三月二十一日上午取走其上班簽到
    卡，甲○○認乙○○已非主任委員，無權取走該簽到卡，乃於同日上午九時四十
    五分許，在台北縣新店市○○路九號新店客運停車場內與乙○○理論未果，竟駕
    駛車號ＦＵ─五０五二號自用小客車擋住乙○○所駕駛之車號ＦＤ─五五一九號
    自用小客車之去路，不讓乙○○離開，並在乙○○連續三次倒車，接續以車頭緊
    逼住乙○○所駕駛之車輛，以阻止乙○○離去，而妨害其行使權利；甲○○旋又
    於乙○○欲繞路駛離時，駕駛該ＦＵ─五０五二號自小客車衝撞乙○○所駕駛Ｆ
    Ｄ─五五一九號自小客車之左側，欲阻止乙○○離去，致乙○○所駕駛ＦＤ─五
    五一九號自小客車左側之前、後車門遭撞擊凹陷損壞。
二、案經乙○○訴由臺北縣警察局新店分局報請臺灣臺北地方法院檢察署檢察官偵查
    起訴。
    理  由
一、訊據被告甲○○雖坦承有於前揭時地駕車擋住告訴人所駕車輛之去路，並在告訴
    人倒車時，仍以車頭緊逼告訴人之車輛等情，但矢口否認有何強制及毀損犯行，
    辯稱：乙○○於九十年三月十六日在黎明清境社區管理委員會會議中，經多數委
    員投票表決罷免，故案發時已非主任委員，不具任何資格可隨意至警衛隊取走其
    出勤卡，且其出勤卡是管理委員會每月給予薪資之依據，與其個人權益有關，乙
    ○○在未告知本人情況下取走其出勤卡，已侵犯到其個人之權益，其駕車阻攔乙
    ○○，係為避免自己之出勤卡被乙○○私自取走，又係乙○○開車駛離現場時碰
    撞其所駕車輛，其未駕車衝撞乙○○之車輛云云。惟查，
  (一)黎明清境社區管理委員會確於九十年三月十六日，在該社區活動中心會議室舉行
    第九屆三月份常會，而於會議中決議罷免主任委員即告訴人等情，有上開會議記
    錄一份附卷可稽，亦為告訴人所不否認。然再查，被告於前揭時地駕駛車號ＦＵ
    ─五０五二號自用小客車擋住告訴人乙○○所駕駛之車號ＦＤ─五五一九號自用
    小客車之去路，不讓告訴人離開，並在乙○○連續三次倒車，仍接續以車頭緊逼
    院中亦坦承有於前揭時地駕車擋住告訴人所駕車輛之去路，並在告訴人倒車時，
    仍以車頭緊逼告訴人車輛之情事。又查，告訴人乙○○所取走者僅為被告之上班
    簽到卡，該簽到卡之功用復僅在記錄被告上下班之時間，而被告之上下班又非無
    其他可替代之證明方法；則告訴人取走被告上班簽到卡之行為，對於被告自難謂
    有立即之危害或損失；其行為果若涉有不法，被告亦應循合法訴訟途徑以求解決
    ；衡諸比例原則，尚無許由被告執「自助行為」為由，逕以激烈之強暴、脅迫手
    段，強行取回上班簽到卡，以戕害告訴人身體自由權利之理。乃被告竟仍執意駕
    車數度阻止告訴人乙○○離去；則其有妨害告訴人行使權利之行為，自可認定。
  (二)另按被害人之陳述如無瑕疵，且就其他方面調查又與事實相符，自足採為科刑之
    基礎（最高法院六十一年臺上字第三０九九號判例意旨參照）。查，告訴人指述
    被告駕車撞擊，致其所有ＦＤ─五五一九號自小客車左側前、後車門遭撞擊凹陷
    損壞之事實，業據其指述甚詳，並提出修車估價單一紙，另有告訴人於同日十時
    十分（案發後約二十五分鐘）向臺北縣警察局新店分局提出告訴時由警方蒐證所
    拍攝之雙方車損照片九幀附卷為證（見偵查卷第十一頁、第十二頁、第十六頁）
    。觀諸該等雙方車損照片所示，被告所駕駛ＦＵ─五０五二號自小客車僅左前方
    保險桿有碰撞留下之刮痕；而告訴人所駕駛之ＦＤ─五五一九號自小客車左側前
    、後車門位置，則有兩處甚大之凹陷情形；再依該車門凹陷之痕跡判斷，衡情應
    係遭他車以小角度自左側衝撞，而非雙方會車時不小心擦撞所致，更非告訴人自
    己駕駛該車衝撞他人所造成。即被告在本院調查中亦供陳：這個照片是事情發生
    後，他（告訴人）到派出所拍的；我攔他的車子時，他車子就有傷痕，但是沒有
    這樣的凹痕，但是我到派出所的時候，他車子就是這樣；以我以前在當警察的經
    驗這應該是撞擊，因為擦撞會有刮痕云云（見本院九十二年三月十一日訊問筆錄
    ）。告訴人之指述，既無瑕疵，且就其他方面調查又與事實相符，揆諸前揭判例
    意旨，自足採為科刑之基礎。被告所辯：係乙○○開車駛離現場時碰撞其所駕車
    輛，其未駕車衝撞乙○○之車輛云云，顯與實情不符，委無足採。
  (三)綜上所述，被告所辯各節，均無理由而不足採。本件事證明確，被告犯行洵堪認
    定。
二、核被告所為係犯刑法第三百零四條第一項之強制罪及同法第三百五十四條之毀損
    罪。被告所為前開二罪間，有方法結果之牽連關係，依刑法第五十五條之規定，
    應從較重之刑法第三百零四條第一項強制罪處斷。
三、原審未及詳查，遽為被告無罪之諭知，尚有未洽。公訴人之上訴意旨執以指摘原
    判決不當，為有理由，應由本院將原判決撤銷改判。爰審酌被告犯罪之動機在不
    滿告訴人乙○○取走其上班簽到卡，其因細故即訴諸暴力，駕駛車輛妨害告訴人
    離去，又衝撞乙○○所駕駛之自小客車左側前、後車門遭撞擊凹陷損壞，於犯後
    仍飾詞卸責未見悔意之態度等一切情狀，量處如主文所示之刑，並諭知易科罰金
    之折算標準。又，被告前未曾受有期徒刑以上刑之宣告，其擔任黎明清境社區管
    理委員會警衛隊長，隸屬之「黎明清境社區巡守隊」曾因致力社區守望相助工作
    有效維護地方治安貢獻卓著，經內政部頒發獎狀獎勵；又被告於九十年三月中旬
    配偶林碧蘭罹患肺癌住院接受化學治療，有獎狀、診斷證明書各一紙在卷可稽；
    其鎮日來往醫院及工作場所公私兩忙，偶有失慮而誤觸刑章，經此論罪科刑當知
    警惕，信無再犯之虞；本院因認所宣告之刑以暫不執行為適當，爰依公訴人之請
    求，併予宣告緩刑二年，以啟自新。
據上論斷，應依刑事訴訟法第三百六十九條第一項前段、第三百六十四條、第二百九
十九條第一項前段，刑法第三百零四條第一項、第三百五十四條、第五十五條、第四
十一條第一項、第七十四條第一款，罰金罰鍰提高標準條例第一條前段、第二條，判
決如主文。
本案經檢察官田炳麟到庭執行職務。
中      華      民      國    九十二    年      四      月    二十四    日
                              臺灣高等法院刑事第十二庭
                                  審判長法  官   劉  景  星
                                        法  官   陳  志  洋
                                        法  官   陳  博  志
右正本證明與原本無異。
不得上訴。
                                        書記官   陳  嘉  文
中      華      民      國    九十二    年      四      月    二十五    日
附錄：本案論罪科刑法條全文
刑法第三百零四條 (強制罪) 以強暴、脅迫使人行無義務之事或妨害人行使權利者，
處三年以下有期徒刑、拘役或三百元以下罰金。
前項之未遂犯罰之。                                                                                      法  官


司法院資訊處製作；財團法人民間司法改革基金會備份。
